【裁判字號】    89,上易,260
【裁判日期】    890412
【裁判案由】    背信
【裁判全文】
臺灣高等法院臺南分院刑事判決              八十九年度上易字第二六０號  Ｃ
      上  訴  人  臺灣台南地方法院檢察署檢察官
      上  訴  人
      即  被  告  乙  ○  ○
右列上訴人因被告背信案件，不服臺灣臺南地方法院八十七年度易字第一五七五號中
華民國八十八年十二月二十四日第一審判決（起訴案號：臺灣臺南地方法院檢察署八
十六年度偵字第六二三號），提起上訴，本院判決如左：
      主      文
上訴駁回。
      事      實
一、乙○○曾於民國（下同）七十八年因賭博罪，經臺灣臺南地方法院判處有期徒刑
    七月（後減刑為三月十五日）確定，於八十年七月十二日執行完畢。緣乙○○於
    六十七年一月十五日，與甲○○、丁○○○、戊○○、丙○○共同出資購買坐落
    台南縣永康鄉○○段第五三三地號、面積零點四七八七公頃土地一筆（該土地於
    七十六年十二月二十一日分割為同上段第五三三號、第五三三－一號、第五三三
    －二號、第五三三－三號四筆），出資額除丙○○為六分之二外，其餘四人均為
    六分之一。因該地為農地，乃約定信託登記於具自耕農身分之乙○○名下。乙○○係為他人處理事務之人，竟意圖為自己不法之利益，基於概括之犯意，於八十
    三年五月二十七日及八十五年六月二十五日，擅自以前揭地號土地四筆設定擔保
    額分別為新台幣（下同）一千萬元及四千萬元之抵押權予盧文益，以擔保其向盧
    文益之借款，而為違背其任務之行為，致生損害於甲○○、丁○○○、戊○○、
    丙○○等人。
二、案經甲○○、丁○○○及戊○○訴請台灣台南地方法院檢察署檢察官偵查起訴。
      理      由
一、訊據上訴人即被告乙○○雖坦承以前開土地設定抵押權予盧文益，惟否認其有何
    背信犯行，辯稱：系爭土地係丙○○介紹伊投資一百四十八萬元買的，並非與告
    訴人等共同出資購買，告訴人等所提出之共同購地契約書係偽造，伊並無簽名云
    云。
二、然查：
（一）上開被告與告訴人等共同購地並約定將土地信託登記於被告名下之事實，業據
      告訴人甲○○、丁○○○及戊○○指述綦詳；而被告確有在共同購地合約書上
      蓋章之事實，亦經證人陳勝義、吳秀美證述在卷，並有共同購地合約書、土地
      登記簿謄本各一份附卷可稽，另臺灣臺南地方法院民事庭八十五年度訴字第一
      六○五號、八十七年度訴字第五三三號、本院八十七年度上字第四○五號判決
      亦均同此認定，有各該判決書各一份附卷可參。
（二）證人吳秀美於檢察官偵查時結證稱：「（這份丙○○等五人共同購地合約輸是
      否妳寫的？）不是我寫的，‧‧，但都是他們拿章來我事務所蓋章的，‧‧。
      」（偵查卷第一○三頁反面），於臺灣臺南地方法院民事庭審理時證稱：「‧
      ‧，合約書上合約人的章都是他們自己拿來蓋的，乙○○的章也是他自己拿來
      蓋的。」「（當時乙○○部分由誰出面？）乙○○本人出面。」（偵查卷第二
      一四頁）；又證人即執筆書寫「共同購地合約書」之陳勝義於偵查時結證稱：
      「（共同購地合約書是否你代筆？）是我寫的。‧‧，投資人有甲○○、我、
      丙○○、乙○○、丁○○○，我是用戊○○的名義，當初是因農地才登記在乙○○名下，我寫後拿給代書，代書才叫他們蓋章，戊○○部分我蓋的，‧‧。
      」（偵查卷第五七頁反面），告訴人等前後證述均相同，且合約書係真正，其
      內容係真實，被告既親自蓋章其上，當知其內容。被告辯稱土地係伊獨資購買
      ，卻無法提出任何出資證明，且與上開共同購地合約書內容相反，已屬無稽，
      況伊先後供稱：「土地是我父親買留下來的。」「土地是我已去世之父親及我
      自己出資購買的。」「是六十七年我花新台幣一百四十八萬元向我哥哥丙○○
      買的。」「土地是丙○○介紹我父親出資購買，當時我剛當兵回來。」云云，
      先稱其父獨資購買，又稱其父與伊共同出資，繼稱伊自己獨資，前後已屬不一
      ；且其父早於六十四年二月十三日即已死亡，而系爭土地係於六十七年一月十
      五日始購買，被告所辯顯然不合常理至明。
（三）被告雖提出伊於八十七年五月二十日與張戴善、戊○○之談話錄音帶及譯文，
      雖戊○○當時稱並無與被告共同出資購買系爭土地，然實際上戊○○並未出資
      買地，實際出資買地者係其弟陳勝義，僅由陳勝義借用戊○○名義而已，此迭
      據陳勝義、戊○○證述明確，故戊○○縱曾對被告稱其未合購土地，亦不能以
      此證明告訴人等所述不實，則此錄音帶不能作為對被告有利之證據。
三、綜上所述，被告所辯均非實在，不足採信。被告與告訴人等所簽「共同購地合約
    書」約定「丙○○、乙○○、甲○○、丁○○○、戊○○等五人共同購買永康鄉
    ○○段五三三號土地一筆，面積零點七四八公頃，其中丙○○占六分之二，乙○○占六分之一，甲○○占六分之一，丁○○○占六分之一，戊○○六分之一。所
    承購之土地以乙○○之名義登記，但該土地上之一切權利義務，均由各共同承購
    人依照份額負責，任何一人不得逃避之，且乙○○不得單獨享受權利」，被告係
    受託為他人處理事務之人，竟意圖為自己不法之利益，多次擅自以他人土地設定
    抵押權，借款供己使用，而違背其任務，致生損害於他人，事證明確，其犯行洵
    堪認定。
四、核被告所為，係犯刑法第三百四十二條第一項之背信罪。被告二次設定抵押權之
    背信行為，時間緊接，所犯為構成要件相同之罪，顯係基於概括犯意為之，為連
    續犯，應依刑法第五十六條之規定，論以一罪並加重其刑。被告曾於七十八年因
    賭博罪，經臺灣臺南地方法院判處有期徒刑七月（後減刑為三月十五日）確定，
    於八十年七月十二日執行完畢，五年內再犯本件有期徒刑以上之罪，為累犯，應
    依刑法第四十七條之規定遞加重其刑。
五、原審依審理結果，適用刑法第五十六條、第三百四十二條第一項、第四十七條、
    罰金罰鍰提高標準條例第一條前段之規定，並審酌被告犯罪之動機、目的、被告
    之智識程度、被害人所受損害等一切情狀，量處被告有期徒刑拾月。經核原判決
    認事用法，均無不合，量刑亦屬妥適，檢察官上訴指摘原判決量刑過輕，及被告
    乙○○上訴否認犯罪，均為無理由，應予駁回。
六、被告經合法傳喚，無正當理由不到庭，爰不待其陳述逕行判決。
據上論結，應依刑事訴訟法第三百六十八條、第三百七十一條，判決如主文。
本案經檢察官張斗輝到庭執行職務。
中    華    民    國      八十九      年      四      月      十二      日
                                  臺灣高等法院臺南分院刑事第四庭
                                      審判長法官  陳    義    仲
                                            法官  蔡    崇    義
                                            法官  徐    財    福
右正本證明與原本無異。
不得上訴。
                                      法院書記官  王    全    龍
中    華    民    國      八十九      年      四      月      十四      日


司法院資訊處製作；財團法人民間司法改革基金會備份。
